臺灣臺中地方法院民事簡易判決
                                    110年度豐簡更字第1號
原      告  謝櫻芬  


被      告  張尤慧珠（即張番清之繼承人張焜志之繼承人）

            張博智（即張番清之繼承人張焜志之繼承人）

            張榮哲（即張番清之繼承人張焜志之繼承人）

            張嘉修（即張番清之繼承人張焜志之繼承人）

            張妡栩（原名張雅雯，即張番清之繼承人張焜志之


            詹雯琍（即張番清之繼承人詹張碧香之繼承人）

                      送達臺中市○○區○○路000巷00號0樓之00                  
            蔡張碧滿（即張番清之繼承人）                          住臺中市○○區○○路000巷0號
            張良玉（即張番清之繼承人）

            羅智仁（即羅張氏德之繼承人羅錦墩之繼承人）
                      住臺北市○○區○○路0段000巷00弄00號                          
                      居高雄市○○區○○里○○街00巷00號0樓                          

            羅錦炆（即羅張氏德之繼承人）

            張朝漢  

            張志帆  


            張福聲  

            張福錦  


            張福助  

            張福燉  


            張吉祥（即張金松之繼承人）

            張吉達（即張金松之繼承人）

            張吉榮（即張金松之繼承人）

            張玉華（即張金松之繼承人）

            張玉琴（即張金松之繼承人）

            張玉優（即張金松之繼承人）

            張洪鐘  

            張洪志  
            張盛星  

            張盛烱  

            廖繼富  

            張春梅  
            張真理子

            ○○○○

            張書維  
            張哲量（原名張岳宜）




            張佑任  

            張標潁  
            張標享  

            張純佳  

            張真強  


            張昇弘  

            張純銀  


            廖昌德（即張番清之繼承人廖張碧珠之承受訴訟人



            廖熔梅（即張番清之繼承人廖張碧珠之承受訴訟人


            廖秋芬（即張番清之繼承人廖張碧珠之承受訴訟人


            廖玉蟬（即張番清之繼承人廖張碧珠之承受訴訟人



            廖玉美（即張番清之繼承人廖張碧珠之承受訴訟人


            廖秋宜（即張番清之繼承人廖張碧珠之承受訴訟人


            羅錦泉（即羅張氏德之繼承人）

            羅錦營（即羅張氏德之繼承人）


            林宗正（即羅張氏德之繼承人羅英淑之繼承人）


            林宗玉（即羅張氏德之繼承人羅英淑之繼承人）


            林菁菁（即羅張氏德之繼承人羅英淑之繼承人）

            林右文（即羅張氏德之繼承人羅英淑之繼承人）

            林其姝（即羅張氏德之繼承人羅英淑之繼承人）


            林秋碧（即羅張氏德之繼承人羅英淑之繼承人）


            羅澄淑（即羅張氏德之繼承人）



            羅千淑（即羅張氏德之繼承人）

            張俊彥  

            張俊明  
            張劭農（即張洪利之承受訴訟人）

上  一  人
訴訟代理人  王文聖律師
複  代理人  張浚泓律師
被      告  羅陳麗堅（即羅張氏德之繼承人羅錦男之承受訴訟




            羅秋香（即羅張氏德之繼承人羅錦男之承受訴訟人




            張志光（即張欽煃之承受訴訟人）

            張雅斐（即張欽煃之承受訴訟人）

上列當事人間請求分割共有物事件，本院於民國111年2月17日言
詞辯論終結，判決如下：
    主      文
一、原告與如附表一所示之被告共有坐落臺中市○○區○○○段0000
    地號土地（面積2,986.36平方公尺），應予分割。分割方法
    如附圖三即臺中市東勢地政事務所收件日期民國109 年4 月
    17日東土測字第067300號土地複丈成果圖依附表三分割分配
    表所示。
二、原告與如附表二所示之被告共有坐落臺中市○○區○○○段00000
    0地號土地（面積877.69平方公尺），應予變價分割，所得
    價金按附表二所示應有部分比例分配。
三、訴訟費用由附表一所示之共有人按其應有部分比例負擔百分
    之五十，餘百分之五十由附表二所示之共有人按其應有部分
    比例負擔。
    事實及理由
甲、程序部分：
壹、按當事人死亡者，訴訟程序在有繼承人、遺產管理人或其他
    依法令應續行訴訟之人承受其訴訟以前當然停止；又第168
    條至第172 條及前條所定之承受訴訟人，於得為承受時，應
    即為承受之聲明；他造當事人，亦得聲明承受訴訟；聲明承
    受訴訟，應提出書狀於受訴法院，由法院送達於他造。當事
    人不聲明承受訴訟時，法院亦得依職權，以裁定命其續行訴
    訟，民事訴訟法第168條、第175條、第176條、第178條分別
    定有明文。又按訴訟繫屬中為訴訟標的之法律關係，雖移轉
    於第三人，於訴訟無影響。民事訴訟法第254條第1項亦有明
    文。經查：
一、登記共有人張番清（於訴訟繫屬前過世）部分：
　㈠原告起訴時以①張番清之繼承人張焜志之繼承人即被告壬○○○
    、Ｊ○○、Ｑ○○、Ｐ○○、未○○（原名張雅雯）、②張番清之繼承人
    詹張碧香之繼承人即ｂ○○、ｃ○○、ａ○○、Ｚ○○、③張番清之繼承
    人廖張碧珠、ｍ○○○、戌○○，各為臺中市○○區○○○段0000地號
    土地（面積2,986.36平方公尺，下稱系爭1085地號土地）及
    同段1085-1地號土地（面積877.69平方公尺，下稱系爭1085
    -1地號土地）登記共有人張番清之再轉繼承人或繼承人，對
    其等提起本訴。
　㈡惟其中張番清次女詹張碧香之繼承人ｂ○○、ｃ○○、Ｚ○○均已聲明
    拋棄繼承，由臺灣桃園地方法院家事庭准予備查在案（見本
    院107年度簡上字第211號卷，下稱本院簡上卷，卷㈡第377頁
    ），並經本院依職權調閱臺灣桃園地方法院102年度司繼字
    第1678號卷宗查閱無訛（影卷見本院110年度豐簡更字第1號
    卷，下稱本院豐簡更卷，卷㈠第103頁至第134頁），是其等
    非屬張番清之再轉繼承人。原告誤列其等為系爭2筆土地之
    共有人，應有誤會，經本院當庭諭知ｂ○○、ｃ○○、Ｚ○○並非本
    案當事人，並就此部分逕予更正。
　㈢另因被告廖張碧珠於本件訴訟繫屬中之104年8月4 日過世，
    經原告具狀聲請由廖張碧珠之繼承人ｆ○○、ｉ○○、ｈ○○、ｅ○○、
    ｄ○○、ｇ○○承受訴訟，有原告提出之張番清繼承系統表、戶口
    名簿、戶籍謄本（除戶部分）、戶籍謄本（現戶部分）（見
    本院104年度豐簡字第47號卷，下稱本院豐簡卷，卷㈣第80頁
    至第94頁反面）、聲明承受訴訟狀（見本院豐簡卷㈢第286 
    頁正反面）在卷可參，應予准許。
　㈣據上，登記共有人張番清之繼承人及再轉繼承人應為被告壬○○○、Ｊ○○、Ｑ○○、Ｐ○○、未○○、ａ○○、ｍ○○○、戌○○、ｆ○○、ｉ○○、
    ｈ○○、ｅ○○、ｄ○○、ｇ○○。
二、登記共有人羅張氏德（於訴訟繫屬前過世）部分：
  ㈠原告起訴時以①羅張氏德之繼承人羅錦墩之繼承人即被告羅張
    邁、羅明仁、ｒ○○、羅文惠、羅心芳、②羅張氏德之繼承人ｕ○○為系爭2 筆土地登記共有人羅張氏德之再轉繼承人或繼承
    人，對其等提起本訴，有原告起訴時所附之羅張氏德繼承系
    統表、戶口名簿、戶籍謄本在卷可參（見本院豐簡卷㈠第52
    頁至第56頁）。
  ㈡而查被告羅張邁、羅明仁、ｒ○○、羅文惠、羅心芳係被繼承人
    羅張氏德之長子羅錦墩之配偶、子女，然經被告羅張邁具狀
    表示羅錦墩之繼承人僅ｒ○○1 人，至於羅張邁、羅明仁、羅
    文惠、羅心芳均已拋棄繼承在案（見本院豐簡卷㈡第213 頁
    ），並有臺灣高雄少年及家事法院家事法庭105年6月29日高
    少家美家司協100司繼字第3207號函、臺灣高雄地方法院100
    年度司繼字第3207 號裁定在卷為佐（見本院豐簡卷㈢第79頁
    、第108頁正反面），足見羅張邁、羅明仁、羅文惠、羅心
    芳已非羅錦墩之繼承人，自亦非羅張氏德之再轉繼承人。
  ㈢嗣經原告查報羅張氏德之繼承人除上開ｒ○○、ｕ○○外，尚有①被
    告ｔ○○、ｖ○○、ｗ○○、ｓ○○、ｏ○○、②羅張氏德之繼承人羅櫻淑之
    繼承人即丁○○、戊○○、庚○○、乙○○、丙○○、己○○，經原告具
    狀追加其等為被告（見本院豐簡卷㈣第76頁至第77頁。原告
    追加被告中雖未載被告ｔ○○、ｖ○○、ｗ○○，但於追加聲明中已
    提及其3人為繼承人，應認已含追加其等為被告之意思）。
    嗣被告ｔ○○於訴訟進行中之110 年2 月24日過世，其繼承人
    為ｑ○○○、ｐ○○，此有其等之戶籍資料（含除戶部分）在卷可
    考（見本院豐簡更卷㈠第79頁至第83頁），經本院於110年8
    月19日裁定命ｑ○○○、ｐ○○為被告ｔ○○之承受訴訟人，有本院前
    開裁定在卷可參（見本院豐簡更卷㈠第225頁至第231頁）。
  ㈣據上，登記共有人羅張氏德之繼承人及再轉繼承人應為被告ｒ
    ○○、ｕ○○、ｖ○○、ｗ○○、丁○○、戊○○、庚○○、乙○○、丙○○、己○○、ｓ○○、ｏ○○、ｑ○○○、ｐ○○。
三、原登記共有人張金松（於訴訟繫屬前過世）部分：原告起訴
    時，以被告寅○○、卯○○、辰○○、子○○、癸○○、丑○○為系爭2 
    筆土地登記共有人張金松之繼承人，對其等提起本訴，有原
    告提出之張金松繼承系統表、戶籍謄本（除戶部分）、戶籍
    謄本（現戶部分）、戶口名簿在卷可參（見本院豐簡卷㈠第5
    7頁至第64頁）。嗣上開被告寅○○、卯○○、辰○○、子○○、癸○○、丑○○於本院訴訟繫屬中之107年1月25日，協議由被告寅○○單獨繼承，並於107年1月25日辦理分割繼承登記在案，而
    由被告寅○○單獨取得該應有部分，有系爭土地登記謄本在卷
    可參（見本院豐簡更卷㈠第161頁、第175頁至第177頁），惟
    依前揭當事人恆定原則，尚不影響被告卯○○、辰○○、子○○、
    癸○○、丑○○之形式當事人地位。
四、被告Ｌ○○於訴訟進行中之110 年8 月31日過世，其繼承人申○○、Ｎ○○，此有其等之戶籍資料（含除戶部分）、戶籍謄本在
    卷可考（見本院本院豐簡更卷㈠第275頁至第287頁），經本
    院於110年11月17日裁定命申○○、Ｎ○○為被告Ｌ○○之承受訴訟
    人，續行本件訴訟，有前開裁定在卷可考（見本院豐簡更卷
    ㈠第289頁）。
五、被告宙○○於訴訟進行中之110年5月30日過世，經其繼承人即
    被告Ｙ○○、午○○、Ｍ○○具狀聲明承受訴訟，有其等提出之宙○○
    繼承系統表、戶籍謄本（除戶全部）、戶籍謄本（現戶部分
    ）、聲明承受訴訟狀在卷可參（見本院豐簡更卷㈠第85頁至
    第86頁、第89頁至第95頁），應予准許。嗣被告Ｙ○○、午○○
    、Ｍ○○於訴訟繫屬中，協議由被告午○○單獨繼承，並於110年
    11月10日辦理分割繼承登記在案，而由被告張紹農單獨取得
    該應有部分，有系爭土地登記謄本在卷可參（見本院豐簡更
    卷㈠第313頁、第315頁），復經被告張紹農具狀聲請代被告Ｙ
    ○○、Ｍ○○承當訴訟（見本院豐簡更卷㈠第357頁至第358頁），
    應予准許。
貳、按訴訟繫屬中為訴訟標的之法律關係，雖移轉於第三人，於
    訴訟無影響。但第三人如經兩造同意，得聲請代當事人承當
    訴訟；前項但書情形，僅他造不同意者，移轉之當事人或第
    三人得聲請法院以裁定許第三人承當訴訟，民事訴訟法第25
    4條第1項、第2項定有明文。經查：
一、原登記共有人張土神部分：
　㈠原告起訴時，系爭2筆土地原登記共有人之一為張土神，因張
    土神於訴訟繫屬前過世，經原告以被告張順眉、辛○○、ｌ○○
    、ｋ○○、Ｖ○○為張土神之繼承人或再轉繼承人，對其等提起本
    訴，有原告提出之張土神繼承系統表、戶口名簿、戶籍謄本
    （現戶部分）、戶籍謄本（除戶部分）在卷可參（見本院豐
    簡卷㈠第40頁至第51頁）。
  ㈡嗣因被告張順眉於本件訴訟繫屬中過世，經原告具狀聲請由
    張順眉之繼承人Ｃ○○、Ｏ○○承受訴訟，有原告提出之張順眉繼
    承系統表、戶籍謄本（除戶部分）、戶籍謄本（現戶部分）
    （見本院豐簡卷㈢第275頁至第279頁）、聲明承受訴訟狀（
    見本院豐簡卷㈢第286頁正反面），應予准許。
  ㈢再因上開被告Ｃ○○、Ｏ○○、辛○○、ｌ○○、ｋ○○、Ｖ○○於本院審理中
    之105年5月11日，將其等繼承張土神就系爭2 筆土地之應有
    部分均移轉登記被告Ｄ○○，經被告Ｄ○○具狀聲請承當訴訟，本
    院於110年8月19日裁定准許由被告Ｄ○○代被告Ｃ○○、Ｏ○○、辛○○、ｌ○○、ｋ○○、Ｖ○○承當訴訟在案，有前開裁定在卷可考（見
    本院豐簡更卷㈠第225頁至第231頁）。
二、被告地○○於訴訟繫屬中之104年10月6日，以贈與為原因，將其就系爭2筆土地之應有部分移轉登記與被告Ｕ○○，有系爭土地登記謄本在卷可參（見本院豐簡更卷㈠第149頁、第165頁），惟依前揭當事人恆定原則，尚不影響被告地○○之形式當事人地位，僅裁判分割效力歸於被告Ｕ○○。
三、被告天○○於訴訟繫屬中之104年11月25日，以贈與為原因，將其就系爭2筆土地之應有部分移轉登記與被告Ｓ○○，有系爭土地登記謄本在卷可參（見本院豐簡更卷㈠第151頁、第167頁），惟依前揭當事人恆定原則，尚不影響被告天○○之形式當事人地位，僅裁判分割效力歸於被告Ｓ○○。
參、除被告ａ○○、Ｔ○○、Ｒ○○、午○○、申○○外，原告及其餘被告經
    合法通知，均無正當理由未於最後1次言詞辯論期日到場，
    核無民事訴訟法第386 條各款所列情形，爰依民事訴訟法第
    385條第1項、第2項之規定，依到庭被告ａ○○、午○○、申○○之
    聲請，由其一造辯論而為判決。
乙、實體事項：
壹、原告起訴主張：
一、系爭2筆土地為兩造共有（其中被告Ｗ○○僅有系爭1085地號土
    地應有部分），各共有人應有部分詳如附表一、附表二所示
    。兩造間就系爭2筆土地並無不能分割之特約及不能分割之
    情形存在，因兩造不能達成分割協議，為增加土地利用價值
    及便利，爰依民法第823條第1項規定提起本訴訟請求分割共
    有物。
二、分割方法：
　㈠系爭1085地號土地部分：該土地上存有部分共有人之建物，
    且有部分共有人居住，主張原物分割，方法詳如附圖一即臺
    中市東勢地政事務所收件日期105年9月22日土測字第195500
    號土地複丈成果圖（甲案）（下稱附圖一）所示之分割方案
    ，並按照附圖一（甲案）附表所示分得土地編號、取得人、
    分配面積表所示，由共有人分配取得單獨所有或維持共有。
　㈡系爭1085-1地號土地部分：該土地面積僅有877.69平方公尺
    ，且共有人眾多，其上並有面積高達139.27平方公尺之水池
    ，如以原物分割為分割方法，每人之分得面積不大，不利土
    地利用，明顯有原物分割之困難，應予變價分割。
三、並聲明：㈠系爭1085地號土地應予合併分割，分割方法如附
    圖一）（甲案）分割方案所示。㈡系爭1085-1地號土地應予
    變價分割。
貳、被告答辯則以：
一、被告玄○○、午○○部分：系爭1085地號土地部分，主張分割方
    案如臺中市東勢地政事務所收件日期109年4月17日東土測字
    第067300號土地複丈成果圖（下稱附圖三）依附表三分割分
    配表所示（下稱丙案）。系爭1085-1地號土地部分，主張變
    價分割。
二、被告Ｒ○○、Ｔ○○部分：系爭2筆土地本為同筆土地，因政府將
    同段1085-2地號土地列為計畫道路，才逕行將上開土地分割
    。是如欲分割共有物，亦應將系爭2筆土地合併分割。丙案
    將系爭1085地號土地分成多塊，創造更多共有關係，亦未預
    留道路供日後通行，且需要拆掉既有建物，並非適當。就系
    爭1085-1地號土地部分，未以原物分割為原則，且變價分割
    通常價格較低，影響全體共有人權益。本案原一審程序有諸
    多瑕疵，才會被發回更審，故原告本件起訴已屬無效，應重
    行起訴。並聲明：原告之訴駁回。
三、被告Ｕ○○、Ｓ○○部分：系爭2筆土地本為同筆土地，合併分割
    既有困難，希望保留其等於系爭1085地號土地上之地基，主
    張分割方法如臺中市東勢地政事務所收件日期105年9月22日
    土測字第195500號土地複丈成果圖（乙案）所示之分割方案
    （下稱乙案）。
四、被告Ｄ○○、黃○○、Ｇ○○、Ｆ○○、張勝炯、亥○○、寅○○、張標穎
    部分：主張採修正後甲案，將甲案符號（F）部分再予分割
    為F1、F2，由原告及被告酉○○取得編號F1、I部分，原分得I
    部分共有人則取得編號F2部分。
五、被告宇○○部分：希望在分割時保留建物等語。
六、被告申○○部分：希望保留建物，系爭2筆土地可以合併分割
    。如依法不得合併分割，則同意系爭1085地號土地採丙案分
    割方案，就系爭1085-1地號土地變價分割。
七、被告ａ○○部分：同意系爭1085地號土地採丙案分割方案，就
    系爭1085-1地號土地變價分割。
八、其餘被告未於最後言詞辯論期日到場，亦未提出書狀作何聲
    明或陳述。
參、本院之判斷：
一、按各共有人，除法令另有規定外，得隨時請求分割共有物。
    但因物之使用目的不能分割或契約訂有不分割之期限者，不
    在此限。民法第823 條第1 項定有明文。查系爭2 筆土地為
    兩造共有（其中被告Ｗ○○僅有系爭1085地號土地應有部分）
    ，各共有人應有部分詳如附表一、附表二所示。而系爭1085
    地號土地，使用地類別為住宅區；系爭1085-1地號土地，使
    用地類別為農業區，有土地登記第一類謄本、使用分區證明
    書附卷可憑（見本院豐簡更卷㈠第363頁至第393頁、豐簡卷㈡
    第67頁至第68頁），並無不能分割之情形，兩造亦無不能分
    割之約定，復不能以協議定分割之方法，均為兩造所是認。
    則原告請求就系爭2筆土地為裁判分割，符合前開法律規定
    ，應予准許。至被告Ｒ○○、Ｔ○○抗辯原告起訴不合法定程序等
    情，均屬依法屬得補正事項，前經二審撤銷發回後，業已補
    正如前開「甲、程序部分」所述。其等執此主張原告本件起
    訴應屬無效等語，容有誤會，先予敘明。
二、按共有物之分割方法，不能協議決定者，法院得依任何共有
    人之聲請，命為以原物分配於各共有人；原物分配顯有困難
    者，得變賣共有物，以價金分配於各共有人。民法第824 條
    第2 項第1 款前段、第2 款前段分別定有明文。又共有物之
    分割方法，法院應斟酌當事人之聲明、共有物之性質、經濟
    效用及全體共有人利益等為公平決定。是以法院就共有物之
    分割方法本有自由裁量之權限，惟應斟酌當事人之聲明，各
    共有人之利害關係，及共有物之性質、價格、利用價值、使
    用現況及分割後之經濟效益等諸般情事，而為適當之分配，
    且以維持全體共有人之公平為其判斷基準。
三、經查：
  ㈠系爭2 筆土地上有部分共有人居住之建物，及部分公廳、半
    月池等地上物存在，此情業經本院2 度會同兩造及臺中市東
    勢地政事務所至現場履勘測量，有本院勘驗筆錄暨手繪現場
    圖、勘驗筆錄（見本院豐簡卷㈠第122 頁至第124 頁、卷㈡第
    21頁至第23頁）、東勢地政事務所105 年7 月26日最後修正
    所繪製之現況圖（見本院豐簡卷㈢第82頁至第83頁）及兩造
    歷次陳報之現場照片、示意圖（見本院豐簡卷㈠第145 頁至
    第160 頁、卷㈡第57頁至第65頁）等在卷可稽，且為兩造所
    不爭執，當堪信屬實。
  ㈡按共有人相同之數不動產，除法令另有規定外，共有人得請
    求合併分割。共有人部分相同之相鄰數不動產，各該不動產
    均具應有部分之共有人，經各不動產應有部分過半數共有人
    之同意，得適用前項規定，請求合併分割。但法院認合併分
    割為不適當者，仍分別分割之。民法第824條第5、6項定有
    明文。查系爭1085地號土地與系爭1085-1地號土地，共有人
    並不相同（其中被告Ｗ○○僅有系爭1085地號土地應有部分）
    ，且中間相隔同地段1085-2地號土地，現況已不相鄰，未能
    符合上開規定之合併分割要件。則部分共有人以系爭2筆土
    地原為同筆地號，主張就系爭2 筆土地予以合併分割，於法
    不合，尚無可採，本件自仍應採各自分割。
  ㈢系爭1085地號土地部分：
　　⒈被告午○○等主張之丙案，原則上係按共有人之應有部分比
      例，並由該土地上現有建物之人原物分配取得系爭土地，
      但為兼顧土地利用之永久性，儘量使地形方正，而加以修
      正各有人取得之位置，顯已考量共有人間占有使用系爭土
      地之現況，兼顧維護既有使用狀況之安定性，及土地利用
      之永久性與發展性，並可適度簡化共有人數及共有關係。
      又此分割方案係修正自原告提出之甲案，對於原告之分得
      位置並無影響，原告並曾具狀表示同意就甲案修正（見本
      院簡上卷㈠第48頁至第49頁），且為到庭之被告申○○、詹
      雯俐所同意，應係目前最符合多數共有人利益之分割方案
      。又依丙案之分割方案，各筆土地均可透過現有道路或同
      段1085-2地號土地之道路對外聯絡，無需再於系爭1085地
      號土地中預留道路，可使各共有人保有最大之土地面積，
      自屬有利於各共有人。被告Ｒ○○、Ｔ○○主張計畫道路尚未經
      政府徵收，丙方案應預留道路用地等語，尚非可採。
　　⒉被告宇○○、申○○雖曾表示希望保留現有建物等語。惟上開
      被告之主張空泛，僅有目標，自本件起訴迄今已逾多年，
      並經本院於原審程序當庭闡明後，仍遲未提出具體方案，
      其等方案既不完整，自難採認。且被告宇○○經原審判決後
      ，即未再到庭或以書狀表示意見；另被告申○○亦已表示同
      意丙案。且本院審酌丙案已盡量維持現有建物，並兼顧共
      有人得取得形狀方正之土地，以利日後之利用。佐以前開
      建物均為未辦保存登記之低樓層建物，依社會通念，自無
      遷就現有建物之不規則地基圖形，而捨棄方正地形，使各
      共有人分配之土地反呈現不規則形之理。
　　⒊另被告Ｄ○○等於本院二審程序中，固曾提出修正甲案（見本
      院簡上卷㈠第63至第70頁）。然對照該方案與丙方案，除
      就丙案中編號1085⑸、⑻部分不同外，其餘其等所分得部分
      土地面積及位置，均與丙案一致，且為其等當庭表示同意
      （見本院簡上卷㈠第91頁），堪認丙案應符合上開被告之
      利益。至於修正甲案就丙案編號1085⑸、⑻部分所為之調整
      ，係牽涉其餘共有人之分配，對於被告黃○○、Ｇ○○、張盛
      炯自身實無影響。而丙案已為實際分配取得編號1085⑸、⑻
      之部分共有人即原告、被告ａ○○所同意，除提出修正甲案
      之被告Ｄ○○等外，其餘共有人亦未表示反對丙案。且修正
      甲案將原告及被告酉○○之土地切割為不相鄰之兩塊土地，
      亦不利於未來土地利用，降低土地價值，難認屬適當之分
      割分案。
　　⒋再觀乙案之分割方案，大部分分配位置乃同丙案，主要差
      異在於被告Ｒ○○、Ｔ○○、Ｕ○○、Ｓ○○分配之位置及面積，及因
      此造成之調整而已。而乙案主要乃遷就前開被告現有建物
      之地基圖形，使渠等分配之乙案符號H部分及相鄰之符號J
      部分土地反呈現不規則形，當不利土地之利用與永久發展
      。稽以其等自陳其上之現有建物已存在甚久，並有部分翻
      修、重建，且依現況照片顯示僅為一層之未辦保存登記建
      物（見本院豐簡卷㈡第57頁），則依社會通念，自無遷就
      現有不規則之地基圖形而捨棄方正地形之理。且其等之方
      案，主要僅考慮己造之需求，主張分配之面積亦大於其等
      系爭1085地號土地應有部分面積，復未能獲得多數共有人
      之支持，且經被告Ｒ○○、Ｔ○○於本院審理時，改稱不再主張
      乙案（見本院豐簡更卷㈠第414頁），自非可採。
　　⒌綜合以上所述，本院審酌多數共有人之意願、共有物之使
      用現狀、分割後之土地整體形狀、經濟效益等情狀，兼顧
      兩造之最佳利益及公平原則，認系爭1085地號土地應採丙
      案所示之方法分割為適當（即附圖三依附表三所示分配）
      ，爰判決如主文第一項所示。
　㈣系爭1085-1地號土地部分：原告主張該筆土地，因共有人眾多，如以原物分割為分割方法，每人之分得面積狹小，明顯有原物分割之困難，是系爭1085-1地號土地之分割方法應以變價分割之方式為之等語，為多數到庭被告所同意。而查系爭1085-1地號土地面積為877.69平方公尺，然共有人眾多，應有部分如附表二，若採原物分配予各共有人，每位被告所受分配之土地不大，不利建築利用。又此部分亦未經共有人提出適切之原物分割方案，足認原物分配顯有困難。是本院審酌多數共有人之意願、共有物之使用現狀、分割後之土地整體形狀、經濟效益等情狀，兼顧兩造之最佳利益及公平原則，認原告主張系爭1085-1地號土地應以變價方法分割亦屬適當，爰判決如主文第二項所示。
四、末按因共有物分割、經界或其他性質上類似之事件涉訟，由
    敗訴當事人負擔訴訟費用顯失公平者，法院得酌量情形，命
    勝訴之當事人負擔其一部。民事訴訟法第80條之1定有明文
    。查分割共有物之訴，係合兩造之必要共同訴訟，原、被告
    之間本可互換地位，本件原告起訴雖於法有據，但被告之應
    訴實因訴訟性質所不得不然，且被告就分割方法之爭執，乃
    為伸張或防衛其權利所必要，是以本院認由敗訴之被告負擔
    全部訴訟費用，顯失公平，應由兩造各按其應有部分之比例
    分擔，方屬公允，爰諭知訴訟費用之負擔如主文第三項所示
    。
肆、本件判決之基礎已臻明確，兩造其餘攻擊防禦方法及舉證，
    經審酌後核與判決結果無影響，爰不一一論述，併此敘明。
伍、訴訟費用負擔之依據：民事訴訟法第80條之1。
中　　華　　民　　國　　111 　年　　3 　　月　　4 　　日
                      臺灣臺中地方法院豐原簡易庭
                                  法  官  段奇琬
上為正本係照原本作成。　　　　　　　　　　　　　　　　　
如不服本判決，應於送達後20日內，向本院提出上訴狀並表明上
訴理由，如於本判決宣示後送達前提起上訴者，應於判決送達後
20日內補提上訴理由書（須附繕本）。如委任律師提起上訴者，
應一併繳納上訴審裁判費。
中　　華　　民　　國　　111 　年　　3 　　月　　4 　　日
                                   書記官  王政偉

附表一：1085地號土地共有人應有部分及訴訟費用負擔之比例（
公同共有者，訴訟費用連帶負擔）
編號 共有人  應有部分    備     註  1 張番清(已歿) 1/168 一、由繼承人即被告壬○○○、Ｊ○○、Ｑ○○、Ｐ○○、未○○、ａ○○、ｍ○○○、戌○○、ｆ○○、ｉ○○、ｈ○○、ｅ○○、ｄ○○、ｇ○○等人公同共有。 二、經本院以104年度豐簡字第47號判決命由壬○○○、Ｊ○○、Ｑ○○、Ｐ○○、張雅雯、ｆ○○、ｉ○○、ｈ○○、ｅ○○、ｄ○○、ｇ○○、ｂ○○、ｃ○○、ａ○○、Ｚ○○、ｍ○○○、戌○○辦理繼承登記確定。  2 羅張氏德（已歿） 1/168 一、由繼承人即被告ｒ○○、ｕ○○、ｖ○○、ｗ○○、丁○○、戊○○、庚○○、乙○○、丙○○、己○○、ｓ○○、ｏ○○、ｑ○○○、ｐ○○等人公同共有。 二、經本院以104年度豐簡字第47號判決命由ｒ○○、ｕ○○、ｔ○○、ｖ○○、ｗ○○、丁○○、戊○○、庚○○、乙○○、丙○○、己○○、ｓ○○、ｏ○○辦理繼承登記確定。  3 Ｋ○○ 1/168   4 酉○○ 71/336   5 Ｕ○○ 15/1008 ⒈原應有部分13/1008。 ⒉被告即共有人地○○於訴訟進行中之104年10月6日以贈與為原因，將其應有部分1/504移轉登記予Ｕ○○（此部分未經承當訴訟）。  6 Ｔ○○ 7/336   7 Ｒ○○ 37/1008   8 Ｓ○○ 23/1008 ⒈被告Ｓ○○於104年4月2日持分合併，其應有部分合計為21/1008。 ⒉被告即共有人天○○於訴訟進行中之104年11月25日以贈與為原因，將其應有部分1/504移轉登記予Ｓ○○（此部分未經承當訴訟）。  9 黃○○ 36/840  10 玄○○ 36/840  11 Ｈ○○ 36/1680  12 Ｉ○○ 36/1680  13 ｊ○○ 32/441  14 宇○○ 48/336  15 Ｅ○○○ 1/336  16 甲○○○ 1/336  17 Ｂ○○ 1/504  18 張哲量 1/504  19 巳○○ 1/504  20 Ｘ○○ 9/441  21 Ｗ○○ 22/441  22 Ｆ○○ 9/840  23 Ｄ○○ 1/60 ⒈原應有部分9/840。 ⒉於105年7月15日以買賣為原因，移轉登記取得原登記共有人張土神之應有部分1/168。 24 亥○○ 9/840  25 Ｇ○○ 9/840  26 ｎ○○ 1/336  27 寅○○ 2/168 原登記共有人張金松，經本院以104年度豐簡字第47號判決命由被告寅○○、卯○○、辰○○、子○○、癸○○、丑○○辦理繼承登記。嗣於107年1月25日，由被告寅○○單獨繼承並辦理分割繼承登記。 （此部分未經承當訴訟） 28 午○○ 36/840 原登記共有人被告宙○○於訴訟進行中之110年5月30日過世，由被告午○○於110年11月10日辦理分割繼承登記。 29 申○○ 48/672 原登記共有人被告Ｌ○○之承受訴訟人，於110年11月22日辦理分割繼承登記。 30 Ｎ○○ 48/672 原登記共有人被告Ｌ○○之承受訴訟人，於110年11月22日辦理分割繼承登記。 

附表二：1085-1地號土地共有人應有部分及訴訟費用負擔之比例
（公同共有者，訴訟費用連帶負擔）
編號 共有人  應有部分    備     註  1 張番清(已歿) 1/168 一、由繼承人即被告壬○○○、Ｊ○○、Ｑ○○、Ｐ○○、未○○、ａ○○、ｍ○○○、戌○○、ｆ○○、ｉ○○、ｈ○○、ｅ○○、ｄ○○、ｇ○○等人公同共有。 二、經本院以104年度豐簡字第47號判決命由壬○○○、Ｊ○○、Ｑ○○、Ｐ○○、張雅雯、ｆ○○、ｉ○○、ｈ○○、ｅ○○、ｄ○○、ｇ○○、ｂ○○、ｃ○○、ａ○○、Ｚ○○、ｍ○○○、戌○○辦理繼承登記確定。  2 羅張氏德（已歿） 1/168 一、由繼承人即被告ｒ○○、ｕ○○、ｖ○○、ｗ○○、丁○○、戊○○、庚○○、乙○○、丙○○、己○○、ｓ○○、ｏ○○、ｑ○○○、ｐ○○等人公同共有。 二、經本院以104年度豐簡字第47號判決命由ｒ○○、ｕ○○、ｔ○○、ｖ○○、ｗ○○、丁○○、戊○○、庚○○、乙○○、丙○○、己○○、ｓ○○、ｏ○○辦理繼承登記確定。  3 Ｋ○○ 1/168   4 酉○○ 35/168   5 Ｕ○○ 15/1008 ⒈原應有部分13/1008。 ⒉被告即共有人地○○於訴訟進行中之104年10月6日以贈與為原因，將其應有部分1/504移轉登記予Ｕ○○（此部分未經承當訴訟）。  6 Ｔ○○ 7/336   7 Ｒ○○ 37/1008   8 Ｓ○○ 23/1008 ⒈被告Ｓ○○於104年4月2日持分合併，其應有部分合計為21/1008。 ⒉被告即共有人天○○於訴訟進行中之104年11月25日以贈與為原因，將其應有部分1/504移轉登記予Ｓ○○（此部分未經承當訴訟）。  9 黃○○ 36/840  10 玄○○ 36/840  11 Ｈ○○ 36/1680  12 Ｉ○○ 36/1680  13 ｊ○○ 32/441  14 宇○○ 48/336  15 Ｅ○○○ 1/336  16 甲○○○ 1/336  17 Ｂ○○ 1/504  18 張哲量 1/504  19 巳○○ 1/504  20 Ｘ○○ 31/441  21 Ｆ○○ 9/840  22 Ｄ○○ 1/60 ⒈原應有部分9/840。 ⒉於105年7月15日以買賣為原因，移轉登記取得原登記共有人張土神之應有部分1/168。 23 亥○○ 9/840  24 Ｇ○○ 9/840  25 ｎ○○ 1/168  26 寅○○ 2/168 原登記共有人張金松，經本院以104年度豐簡字第47號判決命由被告寅○○、卯○○、辰○○、子○○、癸○○、丑○○辦理繼承登記。嗣於107年1月25日，由被告寅○○單獨繼承並辦理分割繼承登記。 （此部分未經承當訴訟） 27 午○○ 36/840 原登記共有人被告宙○○於訴訟進行中之110年5月30日過世，由被告午○○於110年11月10日辦理分割繼承登記。 28 申○○ 48/672 原登記共有人被告Ｌ○○之承受訴訟人，於110年11月22日辦理分割繼承登記。 29 Ｎ○○ 48/672 原登記共有人被告Ｌ○○之承受訴訟人，於110年11月22日辦理分割繼承登記。 

附表三：丙案之系爭1085地號土地分配表
分得土 地符號 分得共有人姓名 分割前 應有部分 分割後 應有部分 分得土地 面積(m2) 1085 午○○ 36/840 1/1 128.00 1085(1) 玄○○ 36/840 1/1 127.99 1085(2) Ｉ○○ 36/1680 1/2 127.98  Ｈ○○ 36/1680 1/2  1085(3) 黃○○ 36/840 1/1 127.99 1085(4) Ｆ○○ 9/840 1/4 127.99  Ｄ○○ 9/840 1/4   亥○○ 9/840 1/4   Ｇ○○ 9/840 1/4  1085(5) 酉○○ 71/336 71/72 639.88  ｎ○○ 1/336 1/72  1085(6)  申○○  48/672 1/4 853.24  Ｎ○○ 48/672 1/4   宇○○ 48/336 1/2  1085(7) Ｒ○○ 37/1008 37/96 284.42  Ｔ○○ 7/336 21/96   Ｕ○○ 13/1008 13/96   Ｓ○○ 21/1008 21/96   地○○  （已移轉登記於Ｕ○○名下） 1/504 2/96   天○○  （已移轉登記於Ｓ○○名下） 1/504 2/96  1085(8) 壬○○○ 1/168 （公同共有） 6/48 （公同共有） 142.24  Ｊ○○     Ｑ○○     Ｐ○○     未○○     ｆ○○     ｉ○○     ｈ○○     ｅ○○     ｄ○○     ｇ○○     ａ○○     ｍ○○○     戌○○     ｒ○○ 1/168 （公同共有） 6/48 （公同共有）   ｕ○○     ｑ○○○     ｐ○○     ｖ○○     ｗ○○     丁○○     戊○○     庚○○     乙○○     丙○○     己○○     ｓ○○     ｏ○○     Ｄ○○ 1/168 6/48   Ｋ○○ 1/168 6/48   寅○○ (與卯○○、辰○○、子○○、癸○○、丑○○協議分割) 2/168 12/48   Ｅ○○○ 1/336 3/48   甲○○○ 1/336 3/48   Ｂ○○ 1/504 2/48   Ａ○○○○○○ 1/504 2/48   巳○○ 1/504 2/48  1085(9) ｊ○○ 32/441 1/1 216.70 1085(10) Ｘ○○ 9/441 9/31 209.93  Ｗ○○ 22/441 22/31  
附圖及附表：                     
一、附圖一（甲案）：
  ㈠臺中市東勢地政事務所收件日期105年9月22日土測字第19550
    0號土地複丈成果圖（甲案）
  ㈡附圖（甲案）附表：系爭1085地號土地分得土地編號、取得
    人、分配面積表
二、附圖二（乙案）：臺中市東勢地政事務所收件日期105年9月
    22日土測字第195500號土地複丈成果圖（乙案）
三、附圖三（丙案）：臺中市東勢地政事務所收件日期109年4月
    17日東土測字第067300號土地複丈成果圖